【裁判字號】    88,訴,1884
【裁判日期】    890622
【裁判案由】    給付工程款
【裁判全文】
臺灣桃園地方法院民事判決  八十八年度訴字第一八八四號
    原      告  甲  ○
    訴訟代理人  吳謹斌律師
    被      告  乙○○
    訴訟代理人  梁治律師
右當事人間給付工程款事件，本院判決如左：
    主    文
被告應給付原告新台幣壹佰捌拾萬捌仟肆佰元，及自民國八十八年十二月十二日起，
至清償日止，按年息百分之五計算之利息。
訴訟費用由被告負擔。
本判決於原告以新台幣陸拾萬元為被告供擔保後，得假執行；但被告如於假執行程序
實施前以新台幣壹佰捌拾萬捌仟肆佰元為原告預供擔保，得免為假執行。
    事    實
甲、原告方面：
  一、聲明：求為判決如主文第一項所示，並願供擔保請准為假執行之宣告。
  二、陳述：原告係專門從事建築工程之承包商，於民國八十七年八月間，承攬興建
      被告所有座落桃園縣中壢市○○段一二一七、二一八地號，其上門牌號碼為桃
      園縣中壢市內厝里八鄰內厝子六十六之三號之農舍，因兩造毗鄰而居，又屬鄉
      親，遂僅口頭議定每建坪新台幣  (下同)三萬三千元，總坪數為五四點八坪，
      總工程款為一百八十八萬八千四百元，嗣被告於原告興建農舍完工後即搬進新
      屋居住，然卻未給付原告上開工程款項，且屢經催討均置之不理，從而原告本
      於承攬關係請求被告給付工程款及法定遲延利息。
  三、證據：提出照片二幀、戶籍謄本一件、土地登記謄本一件、總工程款明細表一
      紙、混凝土請款明細表影本一紙 (包括工作簽單影本五紙及混凝土送貨單影本
      十七紙) 、鐵工工資單影本一紙、模板工資收據影本一紙、工資收據影本二紙
      、統一發票影本二十四紙、本院八十八年度全黃字第三一七五號民事裁定影本
      一件、被告乙○○自用農舍新建工程圖各一件、使用執照影本一件、建物測量
      成果圖影本一件、建物造價標準一件等為證，並聲請訊問證人吳棋、鄭素珍及
      陳林清員。
乙、被告方面：
  一、聲明：原告之訴及假執行之聲請均駁回，如受不利之判決，願預供擔保請免為
      假執行。
  二、陳述：系爭農舍係被告之母親即證人陳林清員請原告興建搭蓋並贈送給被告，
      原告應向證人陳林清員請求給付工程款，而非向被告請款。
  三、證據：提出照片四幀為證，並聲請訊問證人邱顯武。
    理    由
一、原告起訴主張：其承攬興建被告所有座落桃園縣中壢市○○段一二一七、二一八
    地號，其上門牌號碼即系爭桃園縣中壢市內厝里八鄰內厝子六十六之三號之農舍
    ，嗣被告於原告興建農舍完工後即搬進新屋居住，然卻未給付原告上開工程款項
    ，且屢經催討均置之不理，從而原告本於承攬關係請求被告給付工程款及法定遲
    延利息等情。被告則以：系爭農舍係被告之母親即證人陳林清員請原告興建搭蓋
    並贈送給被告，原告應向證人陳林清員請求給付工程款，而非向被告請款等語，
    資為抗辯。
二、按「訴訟代理人事實上之陳述，經到場之當事人本人，即時撤銷或更正者，不生
    效力。」民事訴訟法第七十二條定有明文。查被告之訴訟代理人原係抗辯系爭桃
    園縣中壢市內厝里八鄰內厝子六十六之三號之農舍並非原告興建及縱認係原告所
    興建但亦未完工云云，然經到場之被告乙○○本人即時更正為：系爭農舍確實係
    原告所興建，且已興建完工並由被告自己居住等語 (見本院八十九年六月八日言
    詞辯論筆錄) ，是被告之訴訟代理人上開之事實上陳述，業經到場之當事人本人
    ，即時更正者，依上揭法文規定即不生效力，附此敘明。
三、原告主張系爭桃園縣中壢市內厝里八鄰內厝子六十六之三號之農舍係其所興建及
    口頭議定每建坪三萬三千元，總坪數為五四點八坪，總工程款為一百八十八萬八
    千四百元等事實，已據其提出戶籍謄本一件、土地登記謄本一件、總工程款明細
    表一紙、混凝土請款明細表影本一紙 (包括工作簽單影本五紙及混凝土送貨單影
    本十七紙) 、鐵工工資單影本一紙、模板工資收據影本一紙、工資收據影本二紙
    、統一發票影本二十四紙、使用執照影本一件、建物測量成果圖影本一件、建物
    造價標準一件等為證，且為被告所不爭執，足認原告此部分之主張為可採信。是
    被告對於其所有之系爭農舍係原告所興建及總工程款均不爭執，僅抗辯系爭農舍
    係被告之母親即證人陳林清員請原告興建搭蓋並贈送給被告，原告應向證人陳林
    清員請求給付工程款，而非向被告請款等語，足見，本件之爭執點則係系爭農舍
    之興建承攬契約究係存在於原告與被告之間抑或與證人陳林清員之間？經查，證
    人陳林清員到庭證稱：伊沒有蓋房子 (指系爭農舍)送給伊兒子 (指被告)，工程
    款伊兒子應跟原告結算，因農舍之所有權係伊兒子之名義且使用權都是伊兒子在
    用的，為何要伊付工程款？」等語  (見本院八十九年六月八日言詞辯論筆錄)，
    又證人鄭素珍證稱：「被告與他媽媽到原告家說要蓋房子，在八十七年八月多的
    時侯，我在旁聽，我們做是一坪三萬多元」、「我幫原告做水電、一坪二千五百
    元，但沒有拿到錢，這工程五十四坪多，中壢市○○段一二一七、一二一八地號
    ，房子蓋時我從頭到尾都有參與，乙○○也有來幫忙，我知道他們沒有訂書面契
    約，因鄰居關係」，及證人吳棋證稱：「磁磚乙○○選的，門是在未完工時，被
    告自己說要將二門改成一個門」等語（見本院八十八年十二月二十日、八十九年
    二月十日言詞辯論筆錄），以及兩造均同意以「乙○○自用農舍新建工程」之名
    義向中壢市公所申請興建農舍，亦有原告所提出之「乙○○自用農舍新建工程圖
    」二件附卷可稽，綜上，被告就其所抗辯系爭農舍係其母親即證人陳林清員所贈
    與之有利於己之事實既無法舉證以實其說，其抗辯即不足採。而原告對於系爭農
    舍係其所興建及與被告口頭約定承攬契約、議定每建坪三萬三千元、總坪數為五
    四點八坪、總工程款為一百八十八萬八千四百元等事實，均有原告所提出之上開
    證據及證人以實其說，是系爭農舍之承攬契約確實係存在於原告與被告之間，足
    認本件原告之主張為可採信。
五、從而，原告據以依承攬契約之法律關係提起本訴，請求被告給付工程款一百八十
    八萬八千四百元暨其法定遲延利息，即屬有據，為有理由，應予准許。
六、原告與被告分別陳明願供擔保聲請宣告假執行及免為假執行，核無不合，爰各酌
    定相當擔保金額，併准許之。
七、本件判決之基礎已臻明確，兩造其餘之攻擊防禦方法，核與判決結果無影響，毋
    庸一一論述，併此敘明。
八、據上論結，原告之訴為有理由，依民事訴訟法第七十八條、第三百九十條第二項
    、第三百九十二條，判決如主文。
中      華      民      國    八十九    年      六      月    二十二    日
                                        臺灣桃園地方法院民事第一庭
~B法      官  黃漢權
右為正本係照原本作成
如對本判決上訴須於判決送達後廿日內向本院提出上訴狀
中      華      民      國    八十九    年      六      月      二十三    日
~B書  記  官  吳佳美


司法院資訊處製作；財團法人民間司法改革基金會備份。
